【裁判字號】    98,上訴,1638
【裁判日期】    980804
【裁判案由】    強盜等
【裁判全文】
臺灣高等法院刑事判決                98年度上訴字第1638號
上  訴  人
即  被  告  丁○○
選任辯護人  張振興律師
上  訴  人
即  被  告  丙○○
選任辯護人  邱昱宇律師（法律扶助）
上  訴  人
即  被  告  己○○
                    （另案在臺灣基隆看守所）
指定辯護人  本院公設辯護人周君穎
上列上訴人因強盜等案件，不服臺灣板橋地方法院97年度訴字第
2939號，中華民國97年12月31日第一審判決（起訴案號：臺灣板
橋地方法院檢察署97年度偵字第17123號），提起上訴，本院判
決如下：
    主  文
原判決關於被告丁○○、丙○○、羅竣民傷害部分暨定應執行刑
部分，均撤銷。
丁○○共同犯傷害罪，處有期徒刑柒月，玩具手槍壹枝沒收。
丙○○、己○○共同犯傷害罪，各處有期徒刑伍月，玩具手槍壹
枝沒收。
其他上訴駁回。
上訴駁回部分與第二項撤銷改判部分，丁○○應執行有期徒刑壹
年陸月，玩具手槍壹枝沒收。丙○○、己○○，各應執行有期徒
刑壹年，玩具手槍壹枝沒收。
    事  實
一、丁○○與乙○○原為男女朋友，二人分手後仍有聯絡往來，
    因乙○○另結交男友，引起丁○○不快，多次騷擾，乙○○
    不堪其擾，遂以慶祝生日為由，於民國（下同）97年4月26
    日南下新竹至男友住處躲藏，丁○○要求乙○○返回臺北未
    果，於氣憤之餘，竟透過己○○邀請丙○○、魏翊修（經原
    審判決共同侵入住宅、傷害、妨害自由等罪，應執行有期徒
    刑1年，未上訴而確定）前來，並商請不詳姓名年籍綽號「
    阿志」之成年男子邀請另3名不詳姓名年籍成年男子參與後
    ，渠等8人共同基於侵入住宅之犯意聯絡，於97年4月27日晚
    間6時許，由丁○○持其所有，無殺傷力之玩具手槍1枝，另
    一不詳姓名年籍成年人持不知何人所有之伸縮警棍1支，前
    往乙○○與其姊甲○○位於臺北縣三重市○○○路259號9樓
    住處，由己○○按該處電鈴，渠等待甲○○開門查看時，未
    得甲○○同意即基於侵入住宅之犯意侵入該宅客廳內，適甲○○男友戊○○於甲○○房間內休息，戊○○因聽聞客廳吵
    雜聲起身開房門出來查看，因質問渠等為何闖進住宅，引起
    丁○○不滿，渠等竟共同基於傷害他人身體之犯意聯絡，分
    由丁○○持槍在旁指揮，己○○抓住甲○○阻止援救，丙○○持椅子攻擊，其他人持伸縮警棍1支或徒手等方式共同毆
    打戊○○，致戊○○受有肩部挫傷、足挫傷及多處表淺損傷
    、磨損或擦傷等傷害。渠等毆打戊○○後，另共同基於剝奪
    他人行動自由之犯意聯絡，於該宅客廳內，先由丁○○持該
    把玩具手槍脅迫甲○○、戊○○，並以該把玩具手槍恫嚇戊○○，表示如其反抗，將朝其腳部開槍之惡害相脅，而共同
    以此脅迫之非法方式，命令戊○○、甲○○待在該宅客廳，
    剝奪其等行動自由，欲以此方式逼問乙○○及其男友之電話
    、住址，因甲○○不從，渠等即輪流至乙○○房間內搜索，
    欲查知乙○○男友之電話、地址，渠等搜查無功後，即將乙○○所有之現金新臺幣（下同）21000元、郵局存簿1本、護
    照1本、郵局提款卡1張、印章1枚、筆記本、照片、金飾等
    物及房屋租賃契約1份，置於客廳旁餐桌上並當場告知甲○○、戊○○，經與甲○○當面清點現金金額後，將上開現金
    、物品置於提袋內，復將提袋打開供戊○○檢查後，丁○○
    即將提袋攜走，並要求甲○○轉告乙○○儘速出面與其聯絡
    ，欲以此方式逼迫乙○○出面與其解決感情糾紛。事畢，渠
    等方於同日晚間9時40分許，自該宅所在大樓地下車道離去
    。嗣因甲○○、戊○○擔心丁○○對乙○○不利報警處理，
    經警持搜索票於97年6月3日下午4時許，前往丁○○位於臺
    北市中山區○○○路516號5樓之1住處搜索，並扣得非犯本
    件犯傷害所用之伸縮警棍1支及乙○○所有之郵局存簿等物
    ，而悉上情。
二、案經甲○○、戊○○訴由臺北市政府警察局移送臺灣板橋地
    方法院檢察署檢察官偵查後起訴。
    理  由
壹、程序部分：
一、被告之辯護人主張證人甲○○、乙○○、戊○○於警詢、偵
    查時所為證述無證據能力。查：證人甲○○、乙○○、戊○○之警詢證述與渠等嗣後於偵審中之證述大致相同，並無刑
    事訴訟法第159條之2所定之情形，應無證據能力。再上開證
    人業於原審審理時，經檢、辯及被告為交互詰問，依最高法
    院96年度台上字第3527號判決意旨所示，對被告之對質詰問
    權及真實發現等在憲法上之基本訴訟權均已保障，且渠等於
    偵查中之證述，並無顯不可信之情形，依刑事訴訟法第159
    條之1第1項規定，對被告應有證據能力。
二、次按本件認定事實所引用，除上開部分外，卷內所有卷證資
    料（包含人證與文書證據、物證等證據），並無證據證明係
    公務員違背法定程序所取得；而檢察官、被告及其辯護人於
    審判期日對法院提示之卷證，除辯護人對被告以外之人警詢
    筆錄表示沒有證據能力外，餘均表示沒意見等語，且卷內之
    文書證據，亦無刑事訴訟法第159條之4之顯有不可信之情況
    與不得作為證據之情形。綜上，依刑事訴訟法第159條至159
    條之5之規定，本件認定事實所引用之本件卷證所有證據（
    包含人證與文書證據、物證等證據），均有證據能力。
貳、實體部分：
一、訊據被告丁○○矢口否認前揭犯行，辯稱：伊前往乙○○住
    處係為取回自己物品，伊等進入該處有獲得甲○○同意並非
    侵入，伊並未傷害戊○○，該把玩具手槍原放伊在口袋內，
    因與戊○○發生推擠掉在地上，遭他人拾起後，伊即取回放
    在口袋，伊取回物品後即離去，並無持槍脅迫甲○○、戊○○，亦未強行搜查云云，其辯護人另辯稱，依本案證人於原
    審審理時之證詞，被告丁○○取走前開物品並無不法所有之
    意圖等語。被告丙○○固坦承有傷害戊○○之行為，惟矢口
    有否認其餘犯行，辯稱：伊受己○○之邀陪同丁○○前往該
    處取回物品，並不知內情，進入該宅客廳後因遭戊○○衝撞
    ，順手拿起椅子砸向戊○○，並無其他犯行云云，其辯護人
    辯稱：丙○○係單純受邀陪同前往，不知內情，與他人亦無
    犯意聯絡等語。被告己○○則矢口否認犯行，辯稱：伊與丁○○為叔姪關係，與甲○○、乙○○為乾姊弟關係，當日受
    丁○○之邀陪同前往，得甲○○同意進入該處，因無力勸阻
    在旁觀看，但並無不法犯行云云，其辯護人則辯稱：己○○
    與眾人關係良好，但因其係晚輩，在現場無力勸阻眾人行為
    ，並非共犯等語。惟查：
  (一)上揭事實，業據證人甲○○、乙○○、戊○○於偵查、原審
    審理  時證述明確，告訴人戊○○所受前揭傷害亦有卷附馬
    偕紀念醫院驗傷診斷證明書可憑（見偵查卷第57頁），且被
    告丁○○等人於乙○○房間內搜得前揭物品，除乙○○之證
    詞外，亦有員警搜索丁○○住處查扣本案贓物之扣押物品目
    錄表及照片在卷可稽（見偵查卷第19、24至27頁），上揭事
    實應堪認定。
  (二)被告3人雖否認侵入住宅犯行，被告丁○○、己○○並辯稱
    伊等係得甲○○同意進入云云，惟此已經甲○○、戊○○於
    偵查時否認在卷，其二人並於偵查時對渠等侵入住宅犯行提
    出告訴（見偵查卷第169頁），證人甲○○於偵查及原審審
    理時證述，我當時正要出門，適有人按電鈴，不知道是誰就
    直接開門，其看見丁○○手上持槍就往後退，渠等8人即全
    部進入等情明確（見原審97年10月15日審判筆錄第5頁，偵
    查卷第168頁）。被告丁○○於偵查及原審審理時均供承，
    渠等攜帶玩具手槍1枝前往該處等語，參以被告丁○○前往
    該處時，因感情糾紛情緒氣憤之情，亦經被告丁○○、丙○○於原審審理時敘明在卷（見原審97年12月10日審判筆錄第
    19、20頁），復參以乙○○因結交男友引起丁○○不快因而
    躲藏不敢出面之情，亦經證人乙○○於原審審理時證述在卷
    （見原審97年10月15日審判筆錄第60、65頁），是以當時丁○○因感情糾紛氣憤之餘，攜帶手槍糾眾前往甲○○住處興
    師問罪之情狀以觀，證人甲○○前開證述應非無稽，況渠等
    侵入該處後，戊○○因質問被告等為何闖入，引起被告等不
    快而遭毆打成傷之事實，亦經證人戊○○於原審審理時證述
    在卷（見原審97年10月15日審判筆錄第33頁），並有前開驗
    傷診斷證明書可憑，顯見渠等確實未經甲○○、戊○○之同
    意侵入該處，所辯自非可採。
  (三)又被告共同毆打戊○○之犯行，亦經證人戊○○、甲○○於
    原審審理時證述明確，並有前開驗傷診斷證明書可憑，被告
    丁○○、羅民峻雖否認犯罪，惟證人戊○○於原審審理時曾
    證述：我當時正在甲○○房間內休息，起身開房門外出查看
    ，質疑被告等為何闖入，引起丁○○不快，即遭被告等毆打
    成傷等情（見原審97年10月15日審判筆錄第33頁），證人甲○○於原審審理時亦曾證述，戊○○遭毆打時，丁○○、己○○沒有動手，當時丁○○拿槍指著戊○○，我遭己○○抓
    住，無法阻止被告等毆打戊○○等情（見原審97年10月15
    日審判筆錄第6、13頁），是被告丁○○、己○○雖未直接
    動手毆打戊○○，惟於其他共犯下手毆打戊○○時，丁○○
    以指揮者地位持槍在旁指揮，己○○則抓住甲○○阻止其援
    救，復參酌被告丙○○、魏翊修於原審審理時均坦承有傷害
    戊○○之犯行，衡以丁○○與乙○○間之感情糾紛，與丙○○、魏翊修本不相涉，伊二人係受己○○之邀陪同丁○○前
    往之情，足認被告丁○○、羅民峻與下手實施傷害行為之人
    間，應有犯意聯絡存在，渠等共同傷害戊○○應可認定。
  (四)被告3人雖均否認有前開脅迫甲○○、戊○○，並剝奪二人
    行動自由，及輪流至乙○○房間搜查之行為，惟此部分事實
    已經證人戊○○、甲○○分別於偵查及原審審理時證述明確
    ，被告丁○○雖辯稱，進入乙○○房間係取回自己物品，取
    回後即離去，未為不法云云，被告丙○○、己○○亦均辯稱
    ，僅陪同丁○○取回物品，未為不法云云。惟查，被告丁○○糾眾，攜帶玩具手槍、警棍等物侵入甲○○住處，並毆打
    戊○○等情，已如前述，若被告丙○○、己○○僅單純陪同
    被告丁○○甲○○姊妹住處取回物品，何須糾眾8人攜帶玩
    具手槍、警棍並侵入住宅、毆打戊○○，渠等所辯自與常情
    相違，復核本件自乙○○房間內取出，並為丁○○裝於提袋
    內取走之前揭現金、乙○○名義之存簿、護照、提款卡、印
    章等物，均屬乙○○所有，並非被告丁○○所有之事實，有
    乙○○於原審審理時之證詞可憑外（見原審97年10月15 日
    審判筆錄第56頁），並有扣押物品目錄表在卷可稽，足見被
    告辯稱，丁○○係為取回私人物品云云並不可採；反觀證人
    戊○○、甲○○此部分證述具體、明確外，渠二人於原審審
    理時經分別交互詰問結果，就為被告丁○○持槍恫嚇逼問乙○○男友電話地址，進而剝奪行動自由，及渠等至乙○○房
    間內搜出物品後與其二人當面清點、檢查之過程等節，大致
    相符，小部分細節雖不一致，惟不影響被告3人妨害自由事
    實之認定，復參酌乙○○因與丁○○間有感情糾紛彼此不快
    ，當時乙○○為躲避丁○○不在該住宅內，均如前述，可見
    若非渠等以非法手段逼迫甲○○、戊○○就範，渠二人當無
    可能任憑被告搜查乙○○房間，並取走屬於乙○○之私人物
    品，甲○○、戊○○之證詞應屬真實可信。況戊○○當時甫
    因質疑被告闖入住宅而遭毆傷，經本院就全案事證相互勾稽
    觀察後，益見前揭甲○○、戊○○證述應屬實情。
  (五)至被告丙○○之辯護人所辯，伊係受邀陪同前往並非共犯等
    語，被告己○○及其辯護人所辯，己○○與甲○○姊妹為乾
    姊弟，但因身為晚輩無力勸阻、並非共犯等語。惟查，被告
    丙○○、己○○二人雖係受邀前往，惟案發時伊二人在場並
    受被告丁○○指揮參與犯行，自屬共同正犯。再被告己○○
    為被告丁○○之姪、證人甲○○之乾弟，與二造間關係親密
    ，此為被告丁○○、己○○所是認，被告己○○對丁○○與
    乙○○間之感情糾紛及不快理應知之甚詳，而被告己○○於
    丁○○糾眾前往該處時，出面邀請與丁○○原不相識之丙○○、魏翊修陪同前往，復於抵達甲○○姊妹住處時，按該處
    電鈴，使其他人利用甲○○開門查看時闖入，並於丙○○等
    毆打戊○○時，配合抓住甲○○阻止援救，均如前述，且依
    證人甲○○於原審審理時之證詞足認，被告己○○亦配合丁○○指揮搜查乙○○房間（見原審97年10月15日審判筆錄第
    11頁），況被告己○○係於渠等犯行結束後與被告丁○○二
    人最後離開現場，此亦經證人甲○○證述明確（見原審97年
    10月15日審判筆錄第21頁），綜上以觀，被告己○○及其辯
    護人前揭所辯，並非可採，被告己○○參與本件犯行  與被
    告丁○○有犯意聯絡、行為分擔，應可認定。
三、被告上訴再辯以：證人甲○○、戊○○所在之大樓有管理室
    管制訪客，被告等必係經甲○○同意後，始得搭乘電梯至甲○○所住樓層，再由甲○○開門，讓伊等進入，被告顯非未
    受同意而進入甲○○住處。再當日係因告訴人即證人戊○○
    自乙○○房內衝出，撞到被告丙○○，並無故向丙○○揮拳
    ，丙○○基於報復心始臨時單獨起意毆打戊○○，與被告丁○○、己○○無關。被告丁○○再辯稱：伊在乙○○房內搜
    伊所有之物品時，與伊同來之人，分別站在各處係為等待伊
    取回物品後一起離開，並非在監視證人戊○○、甲○○，該
    二人之自由並未受限制，且證人甲○○證稱，係我叫戊○○
    出來的、被看管之地點在餐廳、手機在被告丁○○那邊（見
    原審97年10月15日審判筆錄第13頁、20頁）、證人戊○○證
    稱：係被告等踹我房間門，不是甲○○叫我、被看管之地點
    在客廳、手機都擺在客廳桌上（原審97 年10月15日審判筆
    錄第34、42頁）等被妨害自由之情節不盡相同，不足以證明
    被告有限制告訴人之行動。當日係戊○○恐被告丁○○說出
    渠另交女友之事，故帶被告丁○○離開，若果被告有妨害自
    由行為，當日警察當日亦曾到場，戊○○應開門讓警逮捕被
    告才是，豈有反帶被告丁○○離開之理，是證人戊○○、甲○○之指訴與常情相違，且互不相符，自不足採。惟查：
  (一)被告己○○自承係證人甲○○之乾弟，是甲○○開門等情，
    固係事實，惟甲○○應門後，被告等強行進入等情，業據甲○○證述在卷。衡情甲○○開門時，見渠妹妹為躲避其糾纏
    而南下之前男友帶同另7名成年男子，手持槍枝、警棍在門
    外，欲行進入，豈會同意伊等入內，是縱證人甲○○自行開
    門，亦不能因此即認渠有同意被告等進入渠住處，被告仍屬
    未經同意侵入住宅。被告丁○○請求向告訴人住處之管理委
    員會查詢該大樓門禁情形（見本院卷第70頁），自無必要，
    附此敘明。
  (二)被告丁○○糾眾至告訴人住處，由被告丙○○持椅子、另不
    詳姓名人持伸縮警棍共同毆打戊○○時，被告丁○○、己○○固未為毆打行為。惟動手毆打戊○○之人係與被告丁○○
    、己○○共同前來，若果被告丁○○、己○○與伊等無犯意
    聯絡，被告丁○○豈有持槍旁觀之理，而被告己○○亦應上
    前阻止他人毆打戊○○，而非拉住甲○○，阻其救援，故被
    告丁○○、己○○於其他人共同毆打戊○○時，與為傷害行
    為之人間就上開傷害犯行，有犯意聯絡、行為分擔殆無疑問
    。被告丁○○、己○○辯稱，並無傷害戊○○犯意云云，自
    無可採。
  (三)查告訴人乙○○於偵查中證稱：…其他7人與被告丁○○一
    起進入客廳，被告丁○○就問我家中還有何人，我就叫戊○○出來，…被告進入乙○○房間時，我與戊○○在客廳等待
    ，因為有一個人在客廳看守我們等語（見偵查卷168頁）。
    證人戊○○於偵查中證稱：被告等8人進屋過程我不清楚，
    是甲○○叫我出來，才在客廳，後來就被打，過程如甲○○
    所言。…當時丁○○要「阿志」、被告丙○○、魏翊修在客
    廳看著我們等語（見偵查卷169頁）。二人所證相符，是原
    審審理時，證人乙○○證稱，係在餐廳被看守，證人戊○○
    證稱，並非甲○○叫渠出來云云，顯係事隔較久，記憶有誤
    ，尚難以此細節不符，即認證人所證全部不可採。再被告丁○○亦自承，伊進入乙○○房內搜尋伊所有之物品時，告訴
    人戊○○、乙○○、與伊同來之人，分別站在外面等候等情
    ，而被告3人連同魏翊修、不詳年籍姓名之成年人共8 人，
    攜帶槍械至甲○○住處，先藉故毆打證人戊○○，復持玩具
    手槍出言恫嚇戊○○，又至乙○○房內搜尋物品，衡情豈係
    經甲○○、戊○○同意後所為，是被告辯稱未為妨害自由犯
    行自無可採。
  (四)證人甲○○於偵查中證稱：…後來有警察來按門鈴，被告丁○○要我們不要出聲，就將燈關掉，沒有去應門，被告丁○○就將搜得的東西帶走，還戊○○陪他們走地下室離開（見
    偵查卷168頁）。原審審理時，證人乙○○證稱：當時是被
    告丁○○叫戊○○跟他們一起離開，戊○○不是自願的。…
    因為當時有警察上來，被告他們怕我家樓下有警察，就強迫
    我男友帶他們走別條比較安全的路離開等語（見原審97年10
    月15日審判筆錄第10、15頁）。證人戊○○證稱：案發過程
    中警察有來敲門，那時我與我女友被限制行動，所以沒辦法
    去開門，是被告丁○○告訴我不能開門。因當時被告丁○○
    他們要求我帶他們下去樓，因為他們怕警察還在樓下等語（
    見原審97年10月15日審判筆錄第38、39頁）。顯見係被告丁○○要求戊○○陪同伊等離開，若果如被告丁○○所辯係戊○○另交女友，始願陪同伊等離開，證人甲○○豈有與戊○○為同一證述之理，是被告丁○○所辯顯係虛詞。再案發當
    日確有警察至甲○○住處按門鈴，甲○○、戊○○未應門，
    反由戊○○帶被告丁○○由地下室離開之事實，業據證人甲○○、戊○○於偵查、原審審理時證述在卷，已如前述，而
    警察雖有到場但未進入告訴人住處殆無問，自無從依當日警
    察到場之訪查或臨檢，為被告有無妨害自由犯行之證明。是
    被告丁○○請求向台北縣警察局三重分局查詢，案發當時，
    有無轄區警員到告訴人住處訪查或臨檢之原因或結果，以證
    有被告有無妨害自由犯行，核無必要。
四、綜上所述，被告所辯均無可採，伊等侵入住宅、傷害、妨害
    自由犯行事證明確，均堪認定。
五、公訴人雖認被告所為係犯刑法第330條第1項之加重強盜罪，
    經查：被告丁○○等人固以非法手段取走乙○○所有之現金
    、存簿、護照等物，所辯取回丁○○自己之物品云云，雖無
    可採，惟被告丁○○等自乙○○房間內搜出前揭現金、物品
    後，係置於餐桌上，且與甲○○當面清點現金金額，丁○○
    將現金等物置於提袋內取走前並供戊○○檢查等情，已經證
    人甲○○、戊○○於原審審理時證述明確，復參酌被告丁○○等除至乙○○房間內搜索外，並未至住宅他處搜索財物之
    行徑以觀，確與一般強盜犯罪搜尋、掠取財物之情況不同，
    復審酌被告丁○○與乙○○原為男女朋友，本件犯行肇因於
    乙○○另結交男友，致被告丁○○於氣憤之餘糾眾前往興師
    問罪，已如前述，自被告丁○○等犯罪動機而論，尤難認被
    告丁○○取走乙○○現金、物品時確係出於不法所有之意圖
    ，況被告丁○○等搜查乙○○房間前，曾脅迫甲○○說出乙○○男友電話地址，因甲○○不從，丁○○始指揮其餘人等
    搜查乙○○房間，事畢後丁○○並要求甲○○轉告乙○○與
    其聯絡等情，均經證人甲○○、戊○○於原審審理時證述明
    確（見原審97年10月15日審判筆錄第13、14、28、39、44頁
    ），足見被告丁○○取走乙○○所有之現金、物品，其目的
    應在逼使乙○○出面解決感情糾紛，並非出於不法所有之意
    圖，至丁○○帶走之物品中，包括租賃契約書1份（見偵查
    卷第27頁），被告丁○○於原審已當庭供明，該份租賃契約
    係混亂中夾在提袋內而帶走，其並無要拿走該份契約書之意
    等語，經核證人甲○○、戊○○於原審審理時亦證述，不知
    被告丁○○為何要取走該份租賃契約，此與乙○○是否出面
    並無關連，租賃契約雖被取走，但於其等承租房屋之權義亦
    無影響等語（見原審97年10月15日審判筆錄第29、51、52頁
    ），經參照後，被告丁○○此部分所供應屬可信，被告丁○○既無取走該租賃契約書之犯意，此即與本件無涉，是本件
    被告丁○○等取走乙○○所有之前開現金、物品及租賃契約
    書，既無不法所有之意圖存在，自難以刑法第330條第1項之
    加重強盜罪相繩。雖告訴人於本院審理時具狀表示：被告丁○○等在未經所有權人或有管領權限之人之同意下，取走告
    訴人乙○○所有之現金、存摺等物，而置於自己實力支配之
    下，如將來乙○○未出面與被告丁○○解決感情糾紛，或談
    判結果不如其意，被告丁○○勢不會返還取走之物品，足認
    是否返還物品，端視被告丁○○之意，顯見被告丁○○已有
    不法所有意圖。況被告丁○○當日尚取走乙○○所有之現金
    、金飾若干，至今尚未歸還，顯已花用處分，自有不法所有
    意圖云云。惟被告取走告訴人乙○○物品之目的，不在將上
    開物品據為已有，已如前述，自難以事後因其他原因未為歸
    還，而認其於拿取物品時即有不法所有意圖，告訴人之指訴
    尚難認有理由。
六、按刑法第302條第1項及第304條第1項之罪，所保護之法益均
    為被害人之自由，均不外以強暴、脅迫為手段，其罪質本屬
    相同，惟第302條第1項之法定刑，較第304條第1項為重，則
    以私行拘禁或剝奪行動自由之方法妨害他人自由，縱其目的
    在使人行無義務之事，或妨害人行使權利，仍應逕依第302
    條第1項論罪，無適用第304條第1項之餘地，此觀最高法院
    29年度上字第3757號判例要旨自明；又按剝奪他人行動自由
    中，如並有恐嚇危害安全行為，自屬包含於妨害自由之犯意
    中，而視為剝奪行動自由之部分行為，不另論以恐嚇危害安
    全罪，此最高法院74年台上字第3404號判例意旨可供參照，
    核被告3人所為，未經甲○○、戊○○同意闖入其住宅部分
    ，均係犯刑法第306條第1項之侵入住宅罪，毆打戊○○部分
    ，均係犯刑法第277條第1項之普通傷害罪，至於持玩具手槍
    脅迫、恫嚇甲○○、戊○○而剝奪其等行動自由之犯行（未
    達私行拘禁之程度），依前揭判例，則均犯刑法第302條第1
    項之剝奪他人行動自由罪。公訴人雖認本件被告3人所為，
    係犯刑法第330條第1項之加重強盜罪，起訴法條尚有未洽，
    然本院認定之犯罪事實與起訴之犯罪事實，其基本事實相同
    ，爰依刑事訴訟法第300條規定，變更所適用之法條為刑法
    第306條第1項之侵入住宅罪、同法第277條第1項之普通傷害
    罪及同法第302條第1項之剝奪他人行動自由罪（至被告丁○○等未經乙○○同意，強行取走乙○○現金、物品之行為，
    因乙○○當時未在現場，無對之施以強暴脅迫可能，依最高
    法院86年度台非字第122號判決意旨，並不構成刑法第304條
    第1項之強制罪，附此敘明）。被告3人與魏翊修、「阿志」
    、另3名不詳姓名年籍成年男子間，就上開犯行，互有犯意
    聯絡與行為分擔，均係共同正犯。被告丁○○等3人以一共
    同侵入住宅犯行，同時侵害甲○○、戊○○之法益，及以一
    共同剝奪行動自由犯行，同時侵害甲○○、戊○○之行動自
    由，均係以一共同行為同時觸犯二構成要件相同之罪名，均
    為想像競合犯，各應分別從一重依侵入住宅罪及剝奪他人行
    動自由罪論處。被告3人所犯上開各罪間，均犯意各別，行
    為互殊，應分論併罰。
七、原審就被告3人所犯傷害罪據以論罪科刑，固非無見，惟(一)
    原判決既認：被告基於傷害他人身體之犯意聯絡，「分由丁○○持槍在旁指揮，己○○抓住甲○○阻止援救，丙○○持
    椅子攻擊，其他人持伸縮警棍1支或徒手等方式共同毆打戊○○」等情，則丁○○所持槍枝，應亦屬被告等犯傷害罪所
    用之物，原審僅在被告所犯妨害自由罪部分諭知沒收，自有
    疏漏。(二)原審審理時，證人甲○○證稱：案發日有看到扣押
    目錄表上的警棍、槍跟子彈，我不能確定是照片上的這把槍
    （見原審97年10月15日審判筆錄第8、9頁）。證人戊○○證
    稱：我在案發現場看到的警棍跟照片上的不大一樣，槍的握
    把部分跟照片上的不大一樣（見原審97年10月15日審判筆錄
    第37頁）。而被告丁○○亦供稱，扣案警棍非當日現場所用
    之警棍。原判決認扣案伸縮警棍1支，為被告丁○○所有，
    供渠等共同持有犯本件傷害罪所用之物，有前開扣押物品目
    錄表及證人甲○○、戊○○於審理時之證詞可憑（見原判決
    第10頁），自有認定事實未依證據之違法。被告丁○○、己○○上訴，否認有傷害犯行，被告丙○○上訴請求從輕量刑
    ，固無理由，惟原判決就傷害部分，既有上開可議之處，該
    部分部自屬無可維持，應由本院將原判決此部分，連同定執
    行刑部分一併撤銷。爰審酌被告3人不思循正途解決丁○○
    與乙○○間之感情糾紛，竟訴諸暴力率聚眾闖入他人住宅後
    毆打告訴人戊○○，犯罪方式、戊○○受傷之程度，被告丁○○、己○○否認犯行，被告丙○○坦承犯行之犯後態度，
    及伊等之素行、智識程度等一切情狀，分別量處如文第二項
    所示之刑，以示懲戒。再查本件用以為傷害犯行之被告丁○○所有之玩具手槍1枝，雖未扣案，惟無證據證明已經滅失
    ，應依刑法第38條第1項第2款規定宣告沒收。扣案伸縮警棍
    1 支，經證人甲○○、戊○○於原審當庭辨識結果，尚不足
    認係為本件傷害犯行所用之物，毋庸沒收，至未扣案之為本
    件傷害犯行所用之伸縮警棍，尚無證據認係被告或共犯所有
    之物，亦無從宣告沒收。
八、原審就被告3人所犯侵入住宅、妨害自由部分，因適用刑事
    訴訟法第300條，刑法第306條第1項、第302條第1項、第55
    條，審酌被告3人不思循正途解決與丁○○與乙○○間之感
    情糾紛，竟訴諸暴力率聚眾闖入他人住宅、並以剝奪告訴人
    行動自由之方式逼迫乙○○出面，所為實屬可議，本應予以
    重懲，惟念渠等因一時失慮致罹刑章，雖未坦認犯行然均有
    悔意，並參酌渠等犯罪參與程度、手段、所生危害、智識程
    度等一切情狀，就被告丁○○犯侵入住宅罪部分，量處有期
    徒刑4月，犯剝奪他人行動自由罪部分，量處有期徒刑9月；
    被告丙○○、羅竣民犯侵入住宅罪部分，各量處有期徒刑3
    月，犯剝奪他人行動自由罪部分，各量處有期徒刑7月。並
    以被告丁○○所有，共同用以犯妨害自由罪之玩具手槍1 枝
    ，雖未扣案，惟無證據證明已經滅失，依刑法第38條第1項
    第2款規定宣告沒收。至其餘扣案物品均與被告本件犯行無
    涉，爰不另諭知沒收。經核認事用法均無違誤，量刑亦稱妥
    適。被告上訴仍執陳詞否認犯罪，為無理由，就此部分上訴
    應予駁回，並就駁回部分與撤銷改判部分定應執行刑。
據上論斷，應依刑事訴訟法第369條第1項前段、第364條、第368
條、第299條第1項前段、第300條，刑法第28條、第277條第1項
、第51條第5款、第38條第1項第2款，刑法施行法第1條之1第1項
、第2項前段，判決如主文。
本案經檢察官張秋雲到庭執行職務。
中    華    民    國    98    年    8     月    4     日
            刑事第十六庭審判長法  官  溫耀源
                              法  官  許增男
                              法  官  王敏慧
以上正本證明與原本無異。
檢察官如不服本判決、被告等如不服本判決關於妨害自由部分，
均應於收受送達後10日內向本院提出上訴書狀，其未敘述上訴之
理由者並得於提起上訴後10日內向本院補提理由書（均須按他造
當事人之人數附繕本）「切勿逕送上級法院」。
                              書記官  丁淑蘭
中    華    民    國    98    年    8     月    5     日
附錄：本案論罪科刑法條全文
刑法第306條
無故侵入他人住宅、建築物或附連圍繞之土地或船艦者，處 1 年
以下有期徒刑、拘役或 3 百元以下罰金。
無故隱匿其內，或受退去之要求而仍留滯者，亦同。
刑法第277條
傷害人之身體或健康者，處 3 年以下有期徒刑、拘役或 1 千元
以下罰金。
犯前項之罪因而致人於死者，處無期徒刑或 7 年以上有期徒刑；
致重傷者，處 3 年以上 10 年以下有期徒刑。
刑法第302條
私行拘禁或以其他非法方法，剝奪人之行動自由者，處 5 年以下
有期徒刑、拘役或 3 百元以下罰金。
因而致人於死者，處無期徒刑或 7 年以上有期徒刑，致重傷者，
處 3 年以上 10 年以下有期徒刑。
第 1 項之未遂犯罰之。


司法院資訊處製作；財團法人民間司法改革基金會備份。
